【裁判字號】    99,訴,349
【裁判日期】    990524
【裁判案由】    毒品危害防制條例
【裁判全文】
臺灣臺北地方法院刑事判決               99年度訴字第349號
公  訴  人  臺灣臺北地方法院檢察署檢察官
被      告  甲○○
上列被告因毒品危害防制條例案件，經檢察官提起公訴（99年度
毒偵字第365 號），因被告於準備程序進行中就被訴事實為有罪
之陳述，經本院合議庭裁定由受命法官獨任進行簡式審判程序，
本院判決如下：
    主  文
甲○○施用第一級毒品及第二級毒品，累犯，處有期徒刑拾月。
    事  實
一、甲○○前因贓物案件，經本院於民國94年11月24日，以94年
    度簡字第2204號判決處有期徒刑3 月確定，並於95年4 月28
    日入監執行；又因施用毒品案件，經本院裁定令入勒戒處所
    施以觀察、勒戒，於95年5 月2 日起借提執行，嗣因認有繼
    續施用毒品傾向，再經本院裁定令入戒治處所施以強制戒治
    ，於96年5 月21日強制戒治期滿執行完畢，經臺灣臺北地方
    法院檢察署檢察官於96年5 月28日以96年度戒毒偵字第110
    、111 、112 、113 、114 、115 號為不起訴處分，而上開
    刑罰部分則解還繼續執行；復因竊盜案件，經臺灣高等法院
    於95年6 月1 日，以95年上易字第688 號判決處有期徒刑2
    年4 月確定，接續前贓物案件執行，嗣於96年8 月2 日，贓
    物案件經減刑為有期徒刑1 月15日，兩案接續執行而於98年
    1 月19日縮刑假釋出獄，並於98年6 月19日縮刑假釋期滿執
    行完畢。詎仍不知悛悔，於前案強制戒治執行完畢釋放後5
    年內，復基於施用第一級毒品海洛因、第二級毒品甲基安非
    他命之犯意，於98年11月25日下午6 時採尿前回溯24小時內
    某許，在臺北縣新店市○○路○ 段228 巷17號住處內，將第
    一級毒品海洛因、第二級毒品甲基安非他命放入玻璃球吸食
    器以燒烤方式，同時施用第一級毒品海洛因、第二級毒品甲
    基安非他命1 次。嗣於98年11月25日下午4 時30分許，在臺
    北縣新店市○○路○ 段288 巷口為警查獲。
二、案經臺北縣政府警察局新店分局報告臺灣臺北地方法院檢察
    署檢察官偵查起訴。
    理  由
一、上述事實，業據被告於本院審理時坦承不諱；而被告為警查
    獲後所採集之尿液經送檢驗結果，呈嗎啡、可待因、甲基安
    非他命、安非他命之陽性反應，此有臺灣檢驗科技股份有限
    公司98年12月15日出具之濫用藥物檢驗報告1 紙在卷可稽。
    綜此，由前述書證之補強證據，足證被告之自白核與事實相
    符。是本件事證明確，被告犯行堪以認定，應予依法論科。
二、按海洛因與安非他命燃燒或加熱燒烤時，可能產生降解，其
    降解程度因燒烤溫度高低不用而異，惟仍有可能部分海洛因
    及甲基安非他命維持原態，故仍能達到海洛因及甲基安非他
    命之施用效果（行政院衛生署管制藥品管理局93年8 月17日
    管檢字第0930007733號函可資參照）；施用者之尿中應可檢
    出嗎啡、甲基安非他命之陽性反應，惟須考慮其施用方式、
    施用劑量、施用頻率、飲用水之多寡、個人體質、代謝情況
    及尿液收集時間等因素（行政院衛生署管制藥品管理局93年
    9 月6 日管檢字第0930008112號函可資參照）。本件被告之
    尿液經送驗結果，呈嗎啡及甲基安非他命之陽性反應，被告
    供承係以參混方式同時施用之情，尚非全然無據。亦即，基
    於「罪證有疑，利於被告」之法則，應認被告係以一次之施
    用行為，而同時施用上開二種毒品，公訴意旨認被告係犯意
    個別，應予分論併罰，核屬誤會，併予指明。
三、核被告所為，係犯毒品危害防制條例第10條之施用第一級及
    第二級毒品罪。而被告持有海洛因及安非他命後施用，其持
    有之低度行為，應為施用之高度行為所吸收，均不另論罪。
    又被告以一行為觸犯施用第一級毒品及第二級毒品罪，為想
    像競合犯，依刑法第55條之規定，應從較重之施用第一級毒
    品罪處斷。另刑法第55條所謂「一行為觸犯數罪名者，從一
    重處斷」，論處方式可以略分為「論罪」與「科刑」二大部
    分。就論罪而言，想像競合犯由於數罪名各皆成立犯罪，此
    點與法條競合有別，因此判決主文中，不論輕重，所有所犯
    罪名皆應羅列出來，不能僅列重罪而已，如此才可讓人從主
    文中清楚知悉行為人所成立之各罪名（林山田，刑法通論上
    冊，頁319 ；林鈺雄，新刑法總則，頁578-579 ）；且刑事
    訴訟法第309 條亦明定：「有罪之判決書，應於主文內載明
    所犯之罪」。則在想像競合情形，所稱「所犯之罪」，即係
    指一行為所觸犯之所有罪名，不能僅列一種處斷之該重罪而
    已；至於科刑部分即應「從一重處斷」，亦即按照形成想像
    競合罪名中的最重罪名的法定刑，宣告行為人所應科處之刑
    罰。再被告前有如事實欄所載之前科，此有臺灣高等法院被
    告全國前案紀錄表1 份在卷供參，則被告於5 年內故意再犯
    本件有期徒刑以上之罪，為累犯，應依法加重其刑。爰審酌
    ：被告前經觀察、勒戒、強制戒治後，猶未戒除施用毒品之
    惡習，其抗拒毒品之意志力顯然薄弱，惟念及被告施用毒品
    僅戕害個人之身體、健康，且犯罪後於警詢及本院審理時均
    能坦承犯行，尚稱有悔意之態度等一切情狀，量處如主文所
    示之刑。
據上論斷，應依刑事訴訟法第273 條之1 第1 項、第299 條第1
項前段，毒品危害防制條例第10條第1 項、第2 項，刑法第11條
前段、第55條、第47條第1 項，判決如主文。
本案經檢察官葉芳秀到庭執行職務。
中    華    民    國    99    年    5     月    24    日
                        刑事第六庭    法  官  林孟皇
本正本證明與原本無異。
如不服本判決應於收受送達後10日內向本院提出上訴書狀，並應
敘述具體理由；其未敘述上訴理由者，應於上訴期間屆滿後20日
內向本院補提理由書（均須按他造當事人之人數附繕）「切勿逕
送上級法院」。
                                      書記官  楊雅鈞
中    華    民    國    99    年    5     月    24    日
附錄本案論罪科刑法條全文：
毒品危害防制條例第10條
施用第一級毒品者，處六月以上五年以下有期徒刑。
施用第二級毒品者，處三年以下有期徒刑。

司法院資訊處製作；財團法人民間司法改革基金會備份。
